【裁判字號】    92,上訴,958
【裁判日期】    921126
【裁判案由】    違反稅捐稽徵法等
【裁判全文】
臺灣高等法院臺中分院刑事判決                    九十二年度上訴字第九五八號
    上  訴  人  臺灣台中地方法院檢察署檢察官
    被      告  丙○○
    上  訴  人
    即  被  告  戊○○
    選任辯護人  溫文昌
    被      告  辛○○
    選任辯護人  常照倫
    選任辯護人  張績寶
    選任辯護人  張繼準
右上訴人因違反稅捐稽徵法等案件，不服臺灣臺中地方法院九十一年度訴字第一三六
三號中華民國九十二年三月二十八日第一審判決（起訴案號：臺灣臺中地方法院檢察
署九十一年度偵字第六六九四、六六九五、移
五四號、四六一六號），提起上訴，本院判決如左：
    主      文
原判決撤銷。
丙○○共同行使從事業務之人，明知為不實之事項，而登載於其業務上所作成之文書
，足以生損害於公眾及他人，處有期徒刑伍月，如易科罰金，以佰元折算壹日。又
公司負責人，為納稅義務人以不正當方法逃漏稅捐，處有期徒刑伍月，如易科罰金以
佰元折算壹日。應執行有期徒刑玖月，如易科罰金，以佰元折算壹日。
辛○○、戊○○幫助納稅義務人以不正當方法逃漏稅捐，辛○○處有期徒刑陸月；戊○○處有期徒刑伍月，如易科罰金，均以佰元折算壹日。
    事      實
一、丙○○係台中縣大里市○○路三九五號十一樓「古士比科技有限公司」（下稱古
    士比公司）之負責人，為公司法規定之公司負責人，辛○○為古士比公司之實際
    負責人，戊○○則為古士比公司之業務經理，三人負責據實製作薪資所得扣繳暨
    免扣繳憑單（下稱扣繳憑單）及申報公司稅捐等事宜，都是從事業務之人。丙○○、辛○○、戊○○三人明知丁○○、壬○○及己○○於民國八十七年間，並未
    在古士比公司任職，丙○○竟意圖以不正當之方法為古士比公司逃漏營利事業所
    得稅，辛○○、戊○○則基於幫助古士比公司逃漏稅捐之犯意，共同基於製作不
    實扣繳憑單之犯意聯絡，於八十八年五月間，申報古士比公司八十七年度營利事
    業所得稅時，將丁○○、壬○○、己○○列為其公司員工，並於其等業務上製作
    之八十七年度各類所得扣繳暨免扣繳憑單，虛偽登載丁○○、壬○○、己○○三
    人於八十七年間，在該公司各領得新台幣（下同）四十一萬四千四千四百二十元
    、四十萬二千八百三十元及六十八萬七千三百四十元之不實事項，再將此不實之
    事項登載於其等業務上所作成之古士比公司八十七年度營利事業所得結算申報書
    上，而後於八十八年五月十五日持向財政部台灣省中區國稅局大屯稽徵所申報營
    利事業所得稅，而以此不正當之方法為古士比公司逃漏營利事業所得稅合計三十
    七萬六千一百四十八元，足生損害於丁○○、壬○○、己○○及稅捐稽徵機關。
二、案經丁○○、壬○○、己○○訴請台灣台中地方法院檢察署檢察官及台灣南投地
    方法院檢察署檢察官偵查起訴及移送併辦。
    理     由
一、被告辛○○、丙○○、上訴人即被告戊○○均否認有前開犯行，被告丙○○辯稱
    ：伊只是古士比公司名義之負責人，公司業務伊都未參與云云。被告戊○○辯稱
    ：伊只是單純受僱在古士比公司作業務，並未參與辦理報稅工作云云。被告辛○○辯稱：伊沒有在古土比公司上班，也沒有投資。只是在八十八年間幫丙○○、
    戊○○找房子才認識丙○○、戊○○云云。
二、查告訴人丁○○、壬○○、己○○三人未於古士比公司任職之事實，業據告訴人
    等於警訊及檢察官偵查時指訴綦詳（見他字第三三一號卷第八頁、他字第八一三
    號卷第二十頁、他字第七一九號卷第十三頁）。古士比公司八十七年營利事業所
    得稅結算申報書之損益及稅額計算表其申報之課稅所得額為二百二十萬零三百二
    十五元，虛列丁○○、壬○○及己○○薪資合計一百五十萬四千五百九十元，其
    逃漏之營利事業所得額為一百五十萬四千五百九十元，逃漏稅額為三十七萬六千
    一百四十八元，此有納稅義務人壬○○財政部台灣省中區國稅局八十七年度未申
    報核定綜合所得稅核定通知書（見發查字第一一二四號卷第四頁）納稅義務人葉
    碧玲（己○○之配偶）財政部台灣省中區國稅局八十七年度申報核定綜合所得稅
    核定通知書（見發查字第七一九號卷第六頁）、財政部台灣省中區國稅局大屯稽
    徵所九十二年三月四日中區國稅大屯一字第０九二０００七二二八號函（見原審
    卷第二０八頁）、同稽徵所九十一年五月十六日中區國稅大屯審字第０九一００
    一一四四一號函、古土比公司八十七年度營利事業所得稅申報書、古士比公司八
    十七年各類所得扣繳暨免扣繳憑單申報書、所得人壬○○及丁○○扣繳單位古士
    比公司八十七年各類所得扣繳暨媒體申報資料（見偵字第六六九五號偵查卷第三
    一頁至四五頁）。足認古士比公司確有於申報八十七年營利事業所得稅時，製作
    不實之丁○○、壬○○及己○○薪資合計一百五十萬四千五百九十元之各類所得
    扣繳暨免扣繳憑單，虛列丁○○、壬○○、己○○薪資合計一百五十萬四千五百
    九十元，逃漏稅額三十七萬六千一百四十八元。
三、（一）被告丙○○係古士比公司之負責人，此有該公司之登記資料在卷可憑。而
    古土比公司八十七年度營利事業所得稅申報書、古士比公司八十七年各類所得扣
    繳暨免扣繳憑單申報書上均蓋用丙○○之印章，丙○○亦不否認其上之印章為真
    正，足認丙○○對於上開製作不實之各類所得扣繳暨免扣繳憑單、逃漏營利事業
    所得稅之情事均有同意。證人古仁祥、被告戊○○於九十年四月二十三日檢察官
    訊問時，均稱丙○○是古士比公司之實際負責人（見他字第八二三號卷第四二頁
    ）、證人王小菠於原審證稱：是被告丙○○作決策等語（見原審卷第四二頁），
    足認被告丙○○亦參與古士比公司之事務。丙○○辯稱從來不參與公司之業務，
    只有前來公司領人頭費，或者公司有事時戊○○會通知其前來云云，難予採信。
    （二）證人即為古士比公司申報營利所得稅之庚○○於本院證稱：古士比公司剛
    設立時，是和戊○○接觸受託辦理古士比公司記帳、申報稅捐。和戊○○見面三
    、四次，去過古士比公司一次等語（見本院卷第八六頁）；證人即任古士比公司
    之外務及司機之張志萍證稱：係受戊○○、古仁祥指揮（見原審卷第一九二頁）
    ，足認被告戊○○確有參與古士比公司報稅之業務。（三）證人古仁祥於九十年
    四月二十三日偵查中證稱；古士比公司報稅事務是一位姓蔣的處理（見他字第八
    二三號卷第四二頁）；於九十一年七月三日原審法院證稱：丙○○有時向其領車
    馬費，大部分是向辛○○領（見原審卷第四三頁）。於九十一年三月二十一日檢
    察官在九十一年度偵字第四六一六號案調查時證稱：是蔣坤成（即辛○○）請伊
    作古士比公司總經理；蔣坤成是實際負責人；一切事情都是蔣坤成在負責（見四
    六一六影印卷第七一、七二頁）。證人張志萍於九十一年七月三日原審法院調查
    時證稱：伊收到發票回來都是交給一位張小姐或是蔣先生（見原審卷第四十頁）
    ；於九十二年一月二十九日證稱：古士比公司之真正負責人是庭上之蔣先生，以
    前所稱之蔣先生即是辛○○（見原審卷第一九三頁）；辛○○亦自承使用蔣坤成
    名義。依上開事證，足認被告辛○○確係古士比公司之實際負責人。（四）丙○○雖曾供稱古士比公司之實際負責人是戊○○；古仁祥、戊○○稱丙○○是古士
    比公司實際負責人；王小波證稱都是丙○○決策云云，但辛○○確為古士比公司
    實際負責人，已事證明確。上開丙○○、古仁祥、戊○○、王小菠之陳述，顯與
    事實不符，不能作為被告辛○○之有利證據。
四、按營利事業填報「各類所得扣繳暨免扣繳憑單」及「營利事業所得稅結算申報書
    」，乃一般公司附隨之業務，為公司之負責人、掌管此項業務之人業務上所掌之
    文書，其內容如有不實，而足以生損害於公眾及他人，即係犯業務上登載不實文
    書之罪名。查被告丙○○為古士比公司之負責人，被告辛○○為古士比公司之實
    際負責人；被告戊○○為該公司之業務經理，都是從事業務之人，其等明知被害
    人丁○○、壬○○、己○○並未在該公司任職並領得任何薪資，竟虛偽填載業務
    上作成之扣繳憑單，及據以虛偽填載不實之營利事業所得稅結算申報書再據以行
    使，自足以生損害於壬○○等人及稅捐稽徵機關，核其等所為，均係犯刑法第二
    百十六條、第二百十五條之行使業務上登載不實文書罪。被告等登載不實薪資事
    項於扣繳憑單、營利事業所得稅結算申報書之低度行為，已分別為行使業務上登
    載不實文書之高度行為所吸收，均不另論罪。又被告等同時同地行使業務上登載
    不實之扣繳憑單、營利事業所得稅結算申報書與稅捐稽徵機關之行為，侵害被害
    人壬○○、丁○○、己○○及稅捐稽徵機關，為想像競合犯，應依刑法第五十五
    條規定從一重處斷。被告丙○○、辛○○、戊○○就上開行使業務登載不實文書
    罪，有犯意聯絡，行為分擔，均為共同正犯。又古士比公司為稅捐稽徵法所稱之
    納稅義務人，被告丙○○為該公司負責人，古士比公司以不正當方法逃漏稅捐而
    違反稅捐稽徵法之規定，為公司負責人之丙○○，應另依稅捐稽徵法第四十七條
    第一款、第四十一條之規定處罰。被告丙○○所犯行使業務上登載不實文書罪及
    公司負責人以不正當方法逃漏稅捐罪間，因後者係屬於代罰性質，尚與被告丙○○本身為犯罪主體所犯之罪名者有間，並非屬牽連犯關係，應認被告就上開二罪
    間之犯意各別，犯罪構成要件互殊，應予分論併罰（最高法院八十八年台非字第
    一四九號判決意旨可資參照），公訴意旨認上開二罪間為牽連犯之關係，容有誤
    會，併予敘明。又被告辛○○、戊○○幫忙古士比公司逃漏稅捐，均應成立稅捐
    稽徵法第四十三條第一項之幫助逃漏稅捐罪。公訴人認與丙○○共犯不正方法逃
    漏稅捐罪，起訴法條尚有未洽，應予變更。被告辛○○、戊○○所犯行使業務登
    載不實文書罪及幫助逃漏稅捐罪，有方法結果之牽關係，應從較重之幫助逃漏稅
    捐罪處斷。關於被害人陳財生部分之犯行，因與已起訴之部分，有裁判上或單純
    一罪之關係，亦為起訴效力所及，本院亦得依法審理。
五、原審判決對被告丙○○、戊○○論罪科刑，及諭知辛○○無罪，固非無見。但１
    、並無證據證明被告丙○○、戊○○有偽刻被害人壬○○、己○○、丁○○之印
    章，偽造印文、薪資表之犯行，原審認被告丙○○、戊○○有此犯行，認事未洽
    。２、被告戊○○應成立幫助逃漏稅捐罪，原審未予論究。３、被告辛○○為古
    士比公司實際負責人，共同行使不實之業務登載不實文書，幫助古士比公司逃漏
    稅捐，事證明確，原審認其犯罪不能證明，認事亦有未洽。檢察官上訴意旨指摘
    被告丙○○、戊○○所犯，對社會危害重大，犯後態度不佳，原審量刑過輕。但
    本件被告等逃漏之稅額為三十七萬六千一百四十八元，並非嚴重，原審所處之刑
    ，並無過輕之情形，檢察官此部分之上訴無理由。戊○○上訴否認犯罪，其上訴
    亦無理由。另檢察官上訴意旨略以：被告辛○○為古士比公司之實際負責人，事
    證明確，原審諭知辛○○無罪，認事未洽，檢察官此部分之上訴有理由。原審判
    決既有上開瑕疵，自應由本院將原審判決撤銷。爰審酌被告三人逃漏稅捐之金額
    、犯罪之動機、目的、手段、所生之危害及其等品行、智識程度與犯後態度並非
    良好等一切情狀，分別量處如主文所示之刑，就被告丙○○部分，並定其應執行
    之刑。且均依修正後刑法第四十一條第一項前段規定諭知易科罰金之折算標準（
    按刑法第四十一條原規定，犯最重本刑三年以下有期徒刑以下之刑之罪，而受六
    個月以下有期徒刑或拘役之宣告者，得易科罰金，惟被告犯罪後，該條文業經立
    法院三讀通過修正為犯最重本刑五年以下有期徒刑以下之刑之罪，而受六個月以
    下有期徒刑或拘役之宣告者，得易科罰金，並經總統於九十年一月十日公布，於
    九十年一月十二日起生效，依刑法第二條第一項前段規定，自應適用裁判時即修
    正後之刑法第四十一條第一項前段規定）。
六、公訴意旨另以：被告丙○○、辛○○及戊○○盜用被害人壬○○、丁○○之印章
    ，偽造為會計憑證之薪資表，涉犯商業會計法第七十一條第一款之罪嫌云云。但
    被告丙○○、辛○○、戊○○三人均否認有此犯行。卷內之證據資料，僅有扣繳
    憑單、八十七年度營利事業所得稅申報書及壬○○、丁○○之指訴等資料，並無
    薪資表可資憑證。是依卷內之證據資料，僅能證明古士比公司有虛列壬○○、丁○○之薪資，製作不實之扣繳憑單，並向稅捐稽徵機關申報營利事業所得稅。並
    無證據足以證明被告有盜用壬○○、丁○○之印章，造具不實之薪資表。是被告
    丙○○、辛○○、戊○○三人此部分犯行，不能證明。因公訴人認被告等此部分
    犯行，與上開有罪之部分有裁判上一罪之關係，因不另為無罪之諭知。
七、臺灣臺中地方法院檢察署以九十二年五月二十七日甲○盛謙九一偵四六一六字第
    三七八八八號函檢送該署九十一年度偵字第四六一六號偵查檢察卷宗，函謂：本
    件與已經起訴送審之本署九十一年度偵字第六六九四號被告丙○○違反稅捐稽徵
    法一案有連續犯之關係，屬於裁判上一罪，請併案審理云云，但未敘明併案之犯
    罪事實及列舉認定犯罪之證據，本院無從併辦，應予退回。
八、據上論斷，應依刑事訴訟法第三百六十九條第一項前段、第三百六十四條、第二
    百九十九條第一項前段、第三百條，稅捐稽徵法第四十七條第一款、第四十一條
    、第四十三條第一項，刑法第二條第一項前段、第十一條前段、第二十八條、第
    二百十六條、第二百十五條、第五十五條、修正後第四十一條第一項前段、刑法
    第五十一條第五款，罰金罰鍰提高標準條例第一條前段、第二條，判決如主文。
本案經檢察官乙○○到庭執行職務。
中      華      民      國      九十二    年    十一    月    二十六    日
                                    臺灣高等法院臺中分院刑事第九庭
                                          審判長法  官  陳  筱  珮
                                                法  官  康  應  龍
                     法  官  趙  春  碧
右正本證明與原本無異。
檢察官、丙○○得上訴。
戊○○、辛○○不得上訴。
如不服本判決應於收受送達後十日內向本院提出上訴書狀，其未敘述上訴之理由者並
得於提起上訴後十日內向本院補提理由書（均須按他造當事人之人數附繕本）。
                                                書記官  陳  文  琴
中      華      民      國      九十二   年     十一      月    二十七  日
附錄論罪科刑法條全文：
刑法第二百十六條
行使第二百十條至第二百十五條之文書者，依偽造、變造文書或登載不實事項或使登
載不實事項之規定處斷。
刑法第二百十五條
從事業務之人，明知為不實之事項，而登載於其業務上作成之文書，足以生損害於公
眾或他人者，處三年以下有期徒刑、拘役或五百元以下罰金。
稅捐稽徵法第四十一條
納稅義務人以詐術或其他不正當方法逃漏稅捐者，處五年以下有期徒刑、拘或科或併
科新臺幣六萬元以下罰金。
稅捐稽徵法第四十七條第三款
本法關於納稅義務人、扣繳義務人及代徵人應處徒刑之規定，於左列之人適用之：
一、公司法規定之公司負責人。
二、民法或其他法律規定對外代表法人之董事或理事。
三、商業登記法規定之商業負責人。
四、其他法人團體之代表人或管理人。
稅捐稽徵法第四十三條第一項
教唆或幫助犯第四十一條或第四十二條之罪者，處三年以下有期徒刑、拘役或科新臺
幣六萬元以下罰金。                                                      Ｉ


司法院資訊處製作；財團法人民間司法改革基金會備份。
